臺灣新北地方法院板橋簡易庭小額民事判決
111年度板小字第1460號
原      告  施映安  

兼上一人
訴訟代理人  張克宇  

被      告  蔡佩芬  
上列當事人間請求給付違約金事件，於民國111年7月6日言詞辯
論終結，本院判決如下：
    主  文
被告應給付原告施映安新臺幣玖仟伍佰元，及自民國一百一十年
十月二十九日起至清償日止，按年息百分之五計算之利息。
被告應給付原告張克宇新臺幣壹萬參仟元，及自民國一百一十年
十月二十九日起至清償日止，按年息百分之五計算之利息。
訴訟費用新臺幣壹仟元由被告負擔。
本判決得假執行。
    事  實  及  理  由
一、按訴狀送達後，原告不得將原訴變更或追加他訴，但擴張或
    縮減應受判決事項之聲明者，不在此限，民事訴訟法第255
    條第1項第3款定有明文。本件原告起訴原聲明請求：被告應
    給付原告張克宇新臺幣（下同）13,000元，及自起訴狀繕本
    送達翌日起至清償日止，按年息5%計算之利息。被告應給付
    原告施映安11,000元，及自起訴狀繕本送達翌日起至清償日
    止，按年息5%計算之利息；嗣原告於民國111年7月6日言詞
    辯論當庭變更聲明為：被告應給付原告張克宇13,000元，及
    自起訴狀繕本送達翌日起至清償日止，按年息5%計算之利息
    。被告應給付原告施映安9,500元，及自起訴狀繕本送達翌
    日起至清償日止，按年息5%計算之利息。核屬縮減應受判決
    事項之聲明，揆諸首揭規定，應予准許，合先敘明。
二、原告起訴主張：
  ㈠原告張克宇向被告承租坐落新北市○○區○○路00巷00弄0號2樓
    房屋內之套房(下稱系爭套房)，租賃期間自110年5月1日起
    至111年1月31日止，每月租金為新臺幣（下同）11,500元及
    1,500元之雜項費用，即包含水、電、瓦斯、網路及大樓管
    理費用等，共計為13,00元；另原告施映安亦向被告承租坐
    落前址房屋內之雅房(下稱系爭雅房)，租賃期間自109年10
    月19日起至110年10月18日止，每月租金為11,000元，原告
    等2人並分別向被告簽立有房屋租賃契約(下稱系爭租約)；
    詎被告於110年6月11日晚間10時左右以通訊軟體Line分別通
    知原告等2人，稱因其係與物業管理公司簽訂契約代管房屋
    ，物業管理公司終止與被告間之房屋租賃契約，故其亦欲於
    110年6月30日單方終止與原告等之房屋租賃契約，並要求原
    告等在疫情最為嚴峻之期間，僅以不足20日之時間尋找下個
    落腳處，並要求原告等務必於110年6月30日遷離該房屋，原
    告等2人無奈之下，遂以110年6月22日永和郵局存證號碼000
    267存證信函向被告請求給付違約金，惟被告均拒絕給付。
    依租賃住宅市場發展及管理條例第5條第1項、第4項及109年
    8月14日內政部台內地字0000000000號令修正之住宅租賃契
    約應約定及不得約定事項壹、應約定事項第13條第2項暨系
    爭租約第9條第1項及第14條約定，因被告提前終止租約未於
    1個月前通知原告等2人，則被告應賠償原告等2人各1個月租
    金。爰依租賃契約之法律關係，提起本件訴訟，並聲明如主
    文第一項、第二項所示。
  ㈡對被告抗辯之陳述：原告張克宇部分之違約金數額應為13,00
    0元，並非被告所辯稱之11,000元。
三、被告則以：
  ㈠針對原告訴請1個月房屋租金金額之違約金，實與合約內金額
    不符。根據兩造房屋租賃契約書內第3條約定，原告張克宇
    每月租金為11,500元；原告施映安每月租金則為9,500元。
    內容明定額外之1,500元為代承租人繳付之雜項費用，包含
    水、電、網路、瓦斯、大樓管理費，非為標的物之租金。故
    不應納入原告請求之1個月房屋租金金額之違約金請求之。
    前址房屋乃伊之配偶於109年與伊結婚前所承租之住所，然
    於109年初婚後碰上新冠疫情全球大爆發，伊之配偶因此失
    業，但因與原房東合約至111年1月31日止，經濟考量上，為
    能保住租賃時給房東之押金，伊等先搬遷與伊之父母同住，
    前址房屋則便宜出租給他人。
  ㈡事發乃因110年6月9日當天清晨，租屋處其中一位女租客撥打
    生命專線，於掛線後專員當下專業判定該人有極高自殺傾向
    ，故緊急聯繫里長與當地派出所，里長因為認識房東，聯繫
    後協同房東攜帶鑰匙一同進入租屋處救人。所幸開門進入後
    該名租客未自殺造成憾事。警員當下安撫該名女租客並製作
    筆錄，得知她因為患有憂鬱症，近期因為新冠疫情造成極大
    心理壓力，才會撥打生命專線，且當下有服用數顆安眠藥。
    房東於警察做完筆錄後，打電話給伊，告知事情經過。伊也
    是因此才得知該名女租客之狀況。然房東因此事件，擔憂是
    否後續仍有發生憾事風險，而影響到房屋名聲與價值，故堅
    持以危害房屋安全與價值一由，判定伊違約並且無償解除租
    約，要求需於當年6月30日返還租屋。
  ㈢伊本無意提前解約，遇到該事件亦是相當無奈與無力。只能
    緊急於6月11日通知原告張克宇與施映安，伊亦有親自前往
    租屋處與原告施映安面對面溝通，期待雙方可以互相體諒幫
    忙，當面告知原告施映安願意支付1/2月之租金作為幫助他
    們搬遷之補償，然卻遭施映安拒絕接受。之後以電話與原告
    張克宇同樣溝通願意支付1/2月租金作補償，亦遭拒絕。
  ㈣伊於此事件也是無奈受到牽連之一方，在情勢與經濟上都不
    優於原告。事發突然，與房東爭取不成後，也立即緊急通知
    原告，原告於得知後仍有20天之時間準備搬遷事宜。另於事
    件發生當下，伊亦很有誠意地願意支付1/2月之租金作為補
    償，於111年5月25日庭期，伊也是特地請假前來，家中另有
    僅六個月大之新生兒，伊也是冒著新冠疫情之風險下前來開
    庭；但原告施映安除了從頭到尾並未出席，原告張克宇於5
    月25日在開庭前自行離開，造成當下開庭不成，該行為只顧
    爭取個人所需，除了不尊重法庭規範與秩序，對於伊誠意和
    解與付出的時間亦態度隨便。懇請鈞院考量事發乃雙方都無
    故受牽連，伊亦有誠意願意給付1/2月租金，即支付原告張
    克宇5,750元、原告施映安4,750元等語置辯。並聲明：請求
    駁回原告之訴。
四、按當事人主張有利於己之事實者，就其事實有舉證之責任，
    民事訴訟法第277條前段定有明文。其次請求履行債務之訴
    ，除被告自認原告所主張債權發生原因之事實外，應先由原
    告就其主張此項事實，負舉證之責任，必須證明其為真實後
    ，被告於其抗辯事實，始應負證明之責任，此為舉證責任分
    擔之原則（最高法院43年台上字第377號判例要旨參照）。
    原告主張之事實，業據原告提出系爭租約、原告施映安與訴
    外人孟皇間對話紀錄截圖、被告以通訊軟體Line告知原告張
    克宇及施映安提前終止系爭租約之對話紀錄截圖及存證信函
    暨回執影本為證，被告對於提前終止與原告2人間之系爭租
    約並不爭執，雖以認為係有正當理由而提前終止系爭租約，
    並願意賠償1/2月租金即原告張克宇5,750元及原告施映安4,
    750元云云置辯；惟查，觀諸被告與原告張克宇間系爭租約
    第9條約定：本契約於期限屆滿前，若承租人欲提前終止租
    約，需要提前於一個月以前通知出租人，並應賠償出租人1
    個月租金與雜支金額(13,000元)為違約金；及被告與原告施
    映安間系爭租約第9條約定：本契約於期限屆滿前，若承租
    人欲提前終止租約，需要提前於一個月以前通知出租人，並
    應賠償出租人1個月租金金額(9,500元)為違約金，被告既對
    於與原告等2人提前終止系爭租約等情並不爭執，則依系爭
    租約之約定，被告則應賠償原告張克宇13,000元及原告施映
    安9,500元，是原告之主張，堪信為真實。
五、從而，原告依系爭租賃契約等法律關係，請求被告給付如主
    文第一項、第二項所示，為有理由，應予准許。
六、本件事證已臻明確，兩造其餘攻擊防禦方法核與判決結果不
    生影響，爰不一一論述，附此敘明。
七、本件係依小額訴訟程序而為被告敗訴之判決，爰依職權宣告
    假執行，併依職權確定被告應負擔之訴訟費用額為1,000元
    。
八、據上論結，原告之訴為有理由，依民事訴訟法第436條之23
    、第436條第2項、第436條之19第1項、第78條、第436條之2
    0，判決如主文。
中　　華　　民　　國　　111 　年　　7 　　月　　27　　日
                  臺灣新北地方法院板橋簡易庭
                      法      官  呂安樂
以上正本係照原本作成。
如不服本判決，應於送達後20日內，向本院提出上訴狀，並表明
上訴理由（上訴理由應表明一、原判決所違背之法令及具體內容
。二、依訴訟資料可認為原判決有違背法令之具體事實。），如
於本判決宣示後送達前提起上訴者，應於判決送達後20日內補提
上訴理由書（須附繕本），如未於上訴後20日內補提合法上訴理
由書，法院得逕以裁定駁回上訴。
中　　華　　民　　國　　111 　年　　7 　　月　　27　　日
                      書  記  官  魏賜琪